【裁判字號】    99,豐簡上,587
【裁判日期】    991011
【裁判案由】    家庭暴力防治法
【裁判全文】
臺灣臺中地方法院刑事判決           99年度豐簡上字第587號
上  訴  人
    即
被      告  乙○○
上列上訴人因違反家庭暴力防治法案件，不服本院豐原簡易庭99
年度豐簡字第411號中華民國99年6月9日第一審簡易判決（聲請
簡易判決處刑案號：99年度偵字第11614號），提起上訴，本院
管轄之第二審合議庭判決如下：
    主    文
上訴駁回。
乙○○緩刑貳年，緩刑期內並付保護管束。
    犯罪事實
一、乙○○係甲○○之弟，2人為家庭暴力防治法第3條第4款所
    定之家庭成員。乙○○前因對甲○○實施家庭暴力行為，經
    本院於民國99年4月6日，核發99年度家護字第323號民事通
    常保護令，裁定乙○○不得對甲○○實施身體上或精神上不
    法侵害之行為，且不得對甲○○為騷擾行為。乙○○於99
    年4月10日收受上開保護令後，明知不得對甲○○為上述行
    為，竟仍基於違反保護令之犯意，於99年5月12日晚上9時許
    ，在其位於臺中縣豐原市○○路○段267南巷7弄11號家中，
    酒後摔擲屋內家具、物品、電器等物，經甲○○制止不聽，
    復與甲○○發生口角並作勢要毆打甲○○，又將身上衣服脫
    光光一直大吵大叫，乙○○以上開方式對甲○○實施精神不
    法侵害行為，並已為製造使甲○○心生畏怖情境之騷擾行為
    ，而違反上開民事通常保護令。嗣經甲○○報警處理，始悉
    上情。
二、案經甲○○訴由臺中縣警察局豐原分局報請臺灣臺中地方法
    院檢察署檢察官偵查後，聲請簡易判決處刑。
    理    由
一、按被告以外之人（包括證人、鑑定人、告訴人、被害人及共
    同被告等）於審判外之陳述，雖不符刑事訴訟法第159條之1
    至之4等之規定，而經當事人於審判程序同意作為證據，法
    院審酌該言詞陳述或書面陳述作成時之情況，認為適當者，
    亦得為證據；當事人、代理人或辯護人於法院調查證據時，
    知有刑事訴訟法第159條第1項不得為證據之情形，而未於言
    詞辯論終結前聲明異議者，視為有前項之同意，同法第159
    條之5已定有明文。立法意旨在於傳聞證據未經當事人之反
    對詰問予以核實，原則上先予排除；惟若當事人已放棄反對
    詰問權，於審判程序中表明同意該等傳聞證據可作為證據；
    或於言詞辯論終結前未聲明異議，基於尊重當事人對傳聞證
    據之處分權，及證據資料愈豐富，愈有助於真實發見之理念
    ，且強化言詞辯論主義，使訴訟程序得以順暢進行，上開傳
    聞證據亦均具有證據能力。本件告訴人甲○○於警詢之證述
    ，其性質雖皆屬證人於審判外所為之陳述，而屬傳聞證據，
    然查無符合刑事訴訟法第159條之1至之4之情形，然其於警
    詢時所為之陳述，業經檢察官、上訴人即被告乙○○（下稱
    被告）於準備程序時就證據能力俱表示並無意見，當事人已
    知上述筆錄乃傳聞證據，且均未於言詞辯論終結前，對該等
    筆錄內容異議，本院審酌上開筆錄作成時，並無人情施壓或
    干擾，亦無不當取供之情形，認為以之作為本件之證據亦屬
    適當，而有證據能力。
二、上開被告對告訴人甲○○實施精神不法侵害行為及騷擾行為
    等犯罪事實，業據被告於本院審理時坦承不諱，核與告訴人
    甲○○於警詢所指訴之被害情節相符，復有員警職務報告、
    臺中縣警察局豐原分局保護令執行紀錄表、臺灣臺中地方法
    院99年度家護字第323號民事通常保護令、現場圖、現場照
    片在卷可稽，是被告前開自白，應與事實相符，堪予採信。
    準此，本件事證已臻明確，被告違反保護令罪之犯行洵堪認
    定。是核被告乙○○所為，係犯家庭暴力防治法第61條第1
    款、第2款之違反保護令罪。
三、原簡易判決因認被告所犯違反保護令之罪行明確，適用家庭
    暴力防治法第61條第1款、第2款，刑法第11條前段、第41條
    第1項前段，量處被告拘役40日，並諭知易科罰金之折算標
    準，其認事用法並無違誤，量刑亦稱妥適。被告上訴未能具
    體指摘原判決認事用法有何疏漏或違誤之處，其上訴已乏依
    據。且按刑罰之量定，固屬法院自由裁量之職權行使，但仍
    應審酌刑法第57條所列各款事由及一切情狀，為酌量輕重之
    標準，並非漫無限制；在同一犯罪事實與情節，如別無其他
    加重或減輕之原因，下級審法院量定之刑，亦無過重或失輕
    之不當情形，則上級審法院對下級審法院之職權行使，原則
    上應予尊重；此有最高法院85年度臺上字第2446號裁判意旨
    可資參酌，是法律賦予審判者自由裁量權，雖此項裁量權之
    行使，並非得以任意或自由為之，仍應受一般法律原則之拘
    束、符合法律授權之目的，並受法律秩序之理念、法律感情
    及慣例所規範，亦即法官量刑權固為受法律拘束之裁量原則
    ，但其內涵、表現仍將因各法官的理念、價值觀、法學教育
    背景的不同而異，是以自由裁量的界限實難有客觀的解答，
    端賴法官於個案審判時，依個案事由加以審酌，倘無裁量濫
    用情事，要難謂其有不當之處。次按刑事簡易判決得無庸就
    刑法第57條規定事項所審酌之情形，加以記載說明，此觀刑
    事訴訟法第454條規定自明，本件原審依簡易判決處刑，雖
    未就刑法第57條所列各款例示事由之審酌於判決中詳加記載
    量刑依據，但依前揭法條、說明，尚不得即謂原審未加以審
    酌前開事由而遽認其判決不適法，殆無疑義。另本件被告所
    犯家庭暴力防治法第61條第1款、第2款之違反保護令罪，係
    屬法定刑3年以下有期徒刑、拘役或科或併科新臺幣10萬元
    以下罰金之罪刑，原審之量刑並未逾越法定刑範圍而為刑罰
    之諭知；況原審於判決時，被告尚未能與告訴人甲○○達成
    和解，更難謂原判決於刑之量定上有何漏未斟酌或失衡而濫
    用裁量權之處。此外，又查無其他足資減輕對被告所科刑度
    之事由，是原審量刑尚無違誤，上訴意旨以告訴人已原諒被
    告，雙方達成和解為由提起上訴，其此部分所陳亦非有據。
    綜上，本件上訴為無理由，自應予以駁回。
四、末查，被告前未曾因故意犯罪而受有期徒刑以上刑之宣告，
    有臺灣高等法院被告前案紀錄表在卷可按，其因一時失慮致
    罹刑典，犯罪之情節輕微，且告訴人固曾具狀表示已與被告
    和解，願意撤回告訴等語，此有撤回告訴狀1份在卷足憑，
    然因被告所犯並非告訴乃論之罪，故告訴人之撤回告訴狀僅
    能認定告訴人願意原諒被告之意，而被告經此偵、審程序教
    訓及刑之宣告，應能知所警惕，而無再犯之虞，本院綜合各
    情，認第一審簡易判決所宣告之刑以暫不執行為適當，併予
    宣告緩刑2年，以啟自新。又被告所犯係違反保護令罪，應
    依家庭暴力防治法第38條第1項之規定，宣告於緩刑期內付
    保護管束。至公訴檢察官雖請求被告應向指定之公益機構或
    團體提供義務勞務，惟本院審酌上情，認尚無必要，併予指
    明。
據上論斷，應依刑事訴訟法第455條之1第1項、第3項、第368條
、第364條，刑法第74條第1項第1款，家庭暴力防治法第38條第1
項，判決如主文。
中    華    民    國    99    年    10    月    11    日
                刑事第十六庭  審判長法  官  王世華
                                    法  官  陳玉聰
                                    法  官  蔡美華
以上正本證明與原本無異。
本件不得上訴。
                                    書記官  蕭訓慧
中    華    民    國    99    年    10    月    11    日

司法院資訊處製作；財團法人民間司法改革基金會備份。
